臺灣板橋地方法院刑事判決　　　　　　　　　　　　　九十三年度訴字第四四二號
　　公　訴　人　臺灣板橋地方法院檢察署檢察官
　　被　　　告　戊○○
　　　　　　　　甲○○
右列被告等因妨害自由等案件，經檢察官聲請以簡易判決處刑（九十二年度偵字第五
九三０號），惟本院認不宜以簡易判決處刑（九十三年度簡字第三九二號），改適用
通常程序審理，判決如左：
    主    文
戊○○傷害人之身體，處有期徒刑月，如易科罰金，以佰元折算壹日。
甲○○無罪。
    犯罪事實
一、緣己○○原任職於乙○○（另行審結）經營之臺北縣新莊市○○路三十五號檳榔
    攤，詎自民國九十一年十月五日起即未至檳榔攤上班，經乙○○調閱店內監視錄
    影系統監錄畫面發現己○○係在店外搭載計程車離去，遂透過無線電臺尋找該計
    程車駕駛來店說明，嗣許順興於同年月七日晚間十一時四十分許，前往右揭檳榔
    攤，向乙○○表示己○○在伊住處等情，乙○○旋打電話連繫己○○之兄戊○○
    到場後，二人便與在場友人甲○○（另為無罪判決之諭知，詳如後述）隨許順興
    前往其位於臺北縣新莊市○○路瓊英巷六弄十三之三號住處（聲請簡易判決處刑
    書誤載為臺北縣新莊市○○路三十五號）找尋己○○；乙○○、戊○○、甲○○
    於同年月八日凌晨一時許，隨許順興返回許順興住處後，因見己○○意識不清且
    衣衫不整地躺臥在許順興房間內，便要求許順興前往派出所說明，詎一行五人走
    至臺北縣新莊市○○路瓊英巷八弄時，許順興突然變掛不願前往派出所，便用力
    推開戊○○等人後逃離，惟因重心不穩跌倒在地，造成四肢多處擦傷，戊○○見
    狀竟基於傷害他人身體之故意，上前以徒手毆打許順興頭部，導致許順興受有頭
    部外傷、左眼上、下眼瞼瘀血四乘六公分、頭皮瘀血、挫傷等傷害。適臺北縣政
    府警察局新莊分局福營派出所警員執行巡邏勤務時發現上情，要求雙方均前往派
    出所說明，惟渠等至派出所皆表示願私下和解，未製作筆錄即自行離去，詎雙方
    和解不成，許順興於九十一年十月二十二日具狀向臺灣板橋地方法院檢察署提出
    告訴後，於同年十一月三日凌晨五時三十分許，在臺北縣泰山鄉○○路○段四三
    四號前，因發生交通事故死亡。
二、案經許順興及其父丙○○訴請臺灣板橋地方法院檢察署檢察官聲請以簡易判決處
    刑，本院認不宜以簡易判決處刑，改適用通常程序審理。
    理    由
壹、有罪部分
一、右揭犯罪事實，業據被告戊○○於偵查中及本院訊問時自白不諱，核與同案被告
    乙○○、甲○○於本院訊問時供述及證人己○○於偵查中具結證述情節相符，並
    有行政院衛生署臺北醫院診斷證明書乙紙及告訴人許順興受傷照片六幀附卷可資
    佐證，足認被告戊○○自白與事實相符，本案事證明確，被告戊○○傷害犯行堪
    以認定，應予依法論罪科刑。
二、核被告戊○○所為，係犯刑法第二百七十七條第一項之普通傷害罪。爰審酌被告
    戊○○無犯罪前科，此有臺灣高等法院被告全國前案紀錄表乙件在卷足憑，暨其
    犯罪動機、目的、手段、犯罪後之態度及告訴人受傷情形等一切情狀，量處如主
    文所示之刑，並諭知易科罰金折算標準，以資懲儆。
三、至公訴意旨另以：被告戊○○於右揭時間、地點，見其妹己○○因酒醉而熟睡中
    ，即與同案被告乙○○、甲○○共同基於妨害自由之犯意聯絡，藉稱告訴人許順
    興誘騙並賣藥給己○○，要脅告訴人與渠等前往派出所共同解決該事項，嗣於離
    開告訴人許順興住處至派出所途中，因告訴人許順興不願前往派出所而跑開，被
    告戊○○、同案被告乙○○、甲○○隨即上前將告訴人許順興拉住，剝奪告訴人
    許順興之行動自由，欲將告訴人許順興帶往派出所，因認被告戊○○涉犯刑法第
    三百零四條第一項之強制罪嫌（聲請簡易判決處刑書漏載刑法第三百零四條第一
    項之罪名，惟業經公訴人於本院準備程序中補充敘明）及同法第三百零二條第一
    項之以非法方法剝奪他人行動自由罪嫌等語。公訴人認被告戊○○涉有右揭妨害
    自由犯行，係以被告戊○○、同案被告乙○○、甲○○、證人己○○於警詢及偵
    查中之供述及證人丁○○、告訴人丙○○於偵查中之證詞資為其論據。按犯罪事
    實應依證據認定之，無證據不得認定犯罪事實；又不能證明被告犯罪者，即應諭
    知無罪之判決，刑事訴訟法第一百五十四條第二項、第三百零一條第一項分別定
    有明文。次按告訴人之告訴，係以使被告受刑事訴追為目的，是其陳述是否與事
    實相符，仍應調查其他證據以資審認。另認定不利於被告之事實，須依積極證據
    ，苟積極證據不足為不利於被告事實之認定時，即應為有利於被告之認定，更不
    必有何有利之證據。又認定犯罪事實所憑之證據，雖不以直接證據為限，間接證
    據亦包括在內，然而無論直接或間接證據，其為訴訟上之證明，須達於通常一般
    人均不致有所懷疑，而得確信其為真實之程度，始得據為有罪之認定，最高法院
    五十二年臺上字第一三００號、三十年上字第八一六號及七十六年臺上字第四九
    八六號判例意旨可資參照。訊據被告戊○○堅決否認有何妨害自由犯行，辯稱：
    我沒有押許順興去找我妹妹或是去派出所，我們要找許順興去派出所但是他不敢
    去，他就先打我後自己跑走等語。經查：
    (一)被告戊○○於本院審理時供稱：許順興從家裡下樓後就不想去派出所，他想要
      跑，就揮我一拳，往另外一個巷子跑，他自己跌倒，被我追到，我們就開始打
      架等語（見本院九十三年六月十五日準備程序筆錄），同案被告乙○○於本院
      訊問時亦陳稱：戊○○看到她妹妹衣衫不整很生氣，就打了己○○一巴掌，後
      來想說到派出所去講，許順興父母也認為不要在家裡吵，有事就到派出所，許
      順興也說好，後來我們先下樓，許順興下樓後說去派出所要做什麼，因為我們
      看到己○○攤在戊○○身上，而且之前在無線電有聽過許順興有拿藥給別人吃
      ，所以懷疑許順興有拿藥給己○○吃，因此要叫許順興去派出所講清楚，可是
      許順興不要去警局了，然後甲○○就扶己○○，我繼續跟許順興講，後來許順
      興跟戊○○吵起來就開始打架，許順興邊打邊跑，巡邏警察經過把戊○○跟許
      順興拉開，要帶我們去派出所等情（見本院九十三年六月十五日準備程序筆錄
      ），同案被告甲○○於本院審理時供稱：我們去許順興家，看到己○○喝醉倒
      在許順興的房間，戊○○就說他妹妹好像有被許順興怎麼樣了，要找許順興去
      派出所講，到樓下之後，許順興就好像不要去，想跑掉，戊○○就去追他，許
      順興在逃跑的時候就自己跌倒，他們兩個人就發生扭打，我跟乙○○要把他們
      兩人拉開，結果沒多久警察的車就來了等語（見本院九十三年八月十九日審判
      筆錄），證人己○○於本院審理時亦證述稱：我哥哥和檳榔攤老闆要許順興到
      派出所說明為什麼我會在他家睡覺，許順興不願意跟他們去派出所，後來許順
      興就跟我哥哥互毆等情（見本院九十三年八月十九日審判筆錄）。則依被告戊○○及同案被告乙○○、甲○○、證人己○○供述之案發情節可知，告訴人許
      順興係在其住處樓下時，因不願與被告戊○○等人前往派出所，遂用力推開被
      告戊○○後逃離，惟因重心不穩而跌倒在地，始遭被告戊○○追及進而互毆，
      而告訴人許順興與被告戊○○拉扯、扭打在地而無法跑離現場，應係渠二人互
      毆之當然結果，尚難遽認告訴人許順興之行動自由已達被剝奪之程度。
    (二)又告訴人丙○○、證人丁○○雖於偵查中均供述稱被告戊○○等人在渠住處時
      大聲在吵鬧等情（見臺灣板橋地方法院檢察署九十二年度偵字第五九三０號偵
      查卷第七十頁），惟並無法指稱被告戊○○與告訴人許順興對話內容及有出言
      脅迫告訴人許順興前往派出所等情，且告訴人許順興於九十一年十月二十二日
      提出之刑事告訴狀（見同右偵查卷第五頁），亦未載稱其有遭被告戊○○脅迫
      前往派出所之事實，另被告戊○○及同案被告乙○○、甲○○、證人己○○雖
      於本院訊問時供稱告訴人許順興在其住處樓下時，因不願前往派出所並逃跑等
      情，業如前述，惟此並無法逕推論被告戊○○前在告訴人許順興住處之內有脅
      迫其前往派出所之事實，是尚無法逕認被告戊○○有公訴意旨所指要脅告訴人
      許順興前往派出所之妨害自由犯行。
    (三)至告訴人許順興所提刑事告訴狀固指被告戊○○夥同同案被告乙○○、甲○○
      、姓名年籍不詳之男子三名，佯稱有急事相商約伊至右揭檳榔攤相談，惟伊抵
      達上址時，遭自路旁休旅車內竄下之數名男子圍毆倒地，復強押伊返回住處等
      情，惟告訴人丙○○於偵查中供述稱：他們沒有架住我兒子，他們四人一起回
      來等情（見同右偵查卷第五十七頁），而證人丁○○於偵查中及本院審理時迭
      供稱：伊哥哥回來時伊沒有看到，伊是在房內聽到外面很大聲，才出來查看等
      情（見同右偵查卷第六十八頁反面、第六十九頁反面及本院九十三年八月十九
      日審判筆錄），則告訴人丙○○及證人丁○○均未目睹告訴人許順興遭被告戊○○等人強押返家之經過，復未指稱告訴人許順興揩同被告戊○○等人返家時
      ，其身上有遭人毆傷等情節，則告訴人許順興所提刑事告訴狀列載情節是否屬
      實，尚屬有疑，自無法遽認被告戊○○有告訴人許順興所指強押其返回住處之
      行為。
    (四)綜上所述，依公訴人所舉之證據方法尚無法證明被告戊○○有要脅告訴人許順
      興前往派出所及剝奪其行動自由等行為，而使本院達於確信被告有妨害自由之
      犯行，惟此部分與本案論罪科刑部分之犯罪事實有裁判上一罪關係，爰不另為
      無罪判決之諭知。
貳、無罪部分
一、公訴意旨略以：被告甲○○與同案被告乙○○、戊○○共同基於傷害他人身體及
    妨害自由之犯意聯絡，於九十一年十月七日晚間十一時四十分許，前往告訴人許
    順興位於臺北縣新莊市○○路瓊英巷六弄十三之三號住處（聲請簡易判決處刑書
    誤載為臺北縣新莊市○○路三十五號）找尋己○○，嗣於該處發現己○○因酒醉
    而熟睡中，即藉稱告訴人許順興誘騙並賣藥給己○○，要脅告訴人許順興與渠等
    前往派出所共同解決該事項，嗣於離開告訴人許順興住處至派出所途中，因告訴
    人許順興不願前往派出所而跑開，被告甲○○、同案被告乙○○、戊○○隨即上
    前將告訴人許順興拉住，剝奪告訴人許順興之行動自由，並欲將告訴人許順興帶
    往派出所，同案被告戊○○並對告訴人許順興施加毆打，歷此連番拉扯毆打，致
    告訴人許順興受有頭部外傷、左眼上、下瞼瘀血四乘六公分、頭皮瘀血、挫傷、
    右手腕擦傷約三乘三公分、雙膝擦傷各約三乘二公分及二乘四公分，因認被告甲○○涉犯刑法二百七十七條第一項之傷害罪嫌、同法第三百零四條第一項之強制
    罪嫌（聲請簡易判決處刑書論載刑法第三百零四條第一項之罪名，惟業經公訴人
    於本院準備程序中補充敘明）及同法第三百零二條第一項之以其他非法方法剝奪
    他人行動自由罪嫌等語。
二、公訴人認被告甲○○涉有右揭傷害、妨害自由犯行，係以被告甲○○、同案被告
    乙○○、戊○○、證人己○○於警詢及偵查中之供述、行政院衛生署臺北醫院診
    斷證明書乙紙、相片六幀及證人丁○○、告訴人丙○○於偵查中之證詞資為其論
    據。
三、按犯罪事實應依證據認定之，無證據不得認定犯罪事實；又不能證明被告犯罪者
    ，即應諭知無罪之判決，刑事訴訟法第一百五十四條第二項、第三百零一條第一
    項分別定有明文。次按告訴人之告訴，係以使被告受刑事訴追為目的，是其陳述
    是否與事實相符，仍應調查其他證據以資審認。另認定不利於被告之事實，須依
    積極證據，苟積極證據不足為不利於被告事實之認定時，即應為有利於被告之認
    定，更不必有何有利之證據。又認定犯罪事實所憑之證據，雖不以直接證據為限
    ，間接證據亦包括在內，然而無論直接或間接證據，其為訴訟上之證明，須達於
    通常一般人均不致有所懷疑，而得確信其為真實之程度，始得據為有罪之認定，
    最高法院五十二年臺上字第一三００號、三十年上字第八一六號及七十六年臺上
    字第四九八六號判例意旨可資參照。
四、訊據被告甲○○堅決否認有何傷害、妨害自由犯行，辯稱：因為己○○兩天沒去
    檳榔攤上班，她哥哥戊○○在找她，許順興來檳榔攤告訴我說己○○在他家，我
    打電話給戊○○說找到他的妹妹，然後許順興帶我們去他家找己○○，在許順興
    家看到己○○倒在許順興房間，並且喝酒醉，戊○○認為他妹妹好像有被許順興
    怎麼樣了，要找許順興去派出所講，我們沒有強押許順興去派出所，我算是戊○○的朋友，就叫他們去派出所講一講，到樓下之後，許順興就好像不要去，要跑
    掉，戊○○去追他，許順興在逃跑的時候就自己跌倒，之後戊○○與許順興兩個
    人就發生扭打，我跟乙○○就把他們兩人拉開，我沒有毆打許順興等語。經查：
    (一)告訴人丙○○、證人丁○○雖於偵查中均供述稱被告甲○○等人在渠住處時大
      聲在吵鬧等情，惟並無法指稱被告甲○○與告訴人許順興對話內容及有出言脅
      迫告訴人許順興前往派出所等情，且告訴人許順興於九十一年十月二十二日提
      出之刑事告訴狀，亦未載稱其有遭被告甲○○脅迫前往派出所之事實，另被告
      甲○○及同案被告戊○○、乙○○、證人己○○雖於本院訊問時供稱告訴人許
      順興在其住處樓下時，因不願前往派出所並逃跑等情，業如前述，惟此並無法
      逕推論被告甲○○前在告訴人許順興住處之內有脅迫其前往派出所之事實，是
      尚無法逕認被告甲○○有公訴意旨所指要脅告訴人許順興前往派出所之妨害自
      由犯行。
    (二)至告訴人許順興所提刑事告訴狀固指被告甲○○夥同同案被告戊○○、乙○○
      、姓名年籍不詳之男子三名，佯稱有急事相商約伊至右揭檳榔攤相談，惟伊抵
      達上址時，遭自路旁休旅車內竄下之數名男子圍毆倒地，復強押伊返回住處等
      情，惟告訴人丙○○及證人丁○○均未目睹告訴人許順興遭被告甲○○等人強
      押返家之經過，復未指稱告訴人許順興揩同被告甲○○等人返家時，其身上有
      遭人毆傷等情節，已如前述，則告訴人許順興所提刑事告訴狀列載情節是否屬
      實，尚屬有疑，自無法遽認被告甲○○有告訴人許順興所指強押其返回住處之
      行為。
    (三)又告訴人丙○○於本院訊問時雖指稱：被告甲○○及同案被告戊○○、乙○○
      三人與我兒子下樓，我在三樓有聽到我兒子在下面哀，他們就打出去，我跑下
      去時，已經沒有看到他們了云云（見本院九十三年度簡字第三九二號妨害自由
      等案件九十三年三月十五日訊問筆錄），惟其前於偵查中供稱：他們打我兒子
      時沒沒有看到等語（見同右偵查卷第五十九頁），則告訴人丙○○對於是否見
      聞告訴人許順興遭毆打情形乙節前後供述不一，或係基於個人推測之詞，尚無
      法逕據以推論被告甲○○有毆打告訴人許順興之行為。再者，證人丁○○於本
      院訊問時時固證述稱：他們出去後，我也有追出去，我有看到他在我哥哥後面
      踢一下，我哥哥才走一下，一直打到後面那條巷子，才被車子載走，但我不記
      得是何人踢的等語（見本院同右簡易案件九十三年三月十五日訊問筆錄及本院
      九十三年八月十九日審判筆錄），則證人丁○○既無法確認被告甲○○有動手
      毆打告訴人許順興，自亦難據其證詞認定被告甲○○即為其所指腳踢告訴人許
      順興之人。此外，告訴人許順興在其住處樓下，因不願與被告甲○○等人前往
      派出所，遂用力推開同案被告戊○○後逃離，惟因重心不穩而跌倒在地，嗣遭
      同案被告戊○○追及進而互毆等情，業據被告甲○○及同案被告戊○○、乙○○、證人己○○於本院訊問時供陳明確，質諸同案被告戊○○與告訴人許順興
      已相互拉扯、毆打在地，被告甲○○辯稱見狀欲勸架而上前拉開二人等語，亦
      非不可採信，尚無法遽以被告甲○○有拉扯告訴人許順興乙節，逕推論其此舉
      之目的即為剝奪告訴人許順興之行動自由。
五、綜上所述，依公訴人所舉之證據方法尚無法證明被告甲○○有要脅告訴人許順興
    前往派出所、傷害及剝奪其行動自由等行為，而使本院達於確信被告有傷害、妨
    害自由之犯行。此外，復查無其他積極證據足認被告甲○○有何被訴犯行，揆諸
    首揭說明，自應為被告甲○○無罪判決之諭知。
據上論斷，應依刑事訴訟法第四百五十二條之一、第二百九十九條第一項前段、第三
百零一條第一項前段，刑法第二百七十七條第一項、第四十一條第一項前段，罰金罰
鍰提高標準條例第一條前段、第二條，判決如主文。
本案經檢察官王秀慧到庭執行職務。
中　　　華　　　民　　　國　　九十三　　年　　　九　　　月　　　三　　　日
                  　　              臺灣板橋地方法院刑事第三庭
                                    　　審判長法  官  胡　堅　勤
                                              法　官　李　君　豪
                                              法　官　王　瑜　玲
右正本證明與原本無異。
如不服本判決，應於判決送達後十日內向本院提出上訴狀（應附繕本），上訴於臺灣
高等法院。
                                              書記官  黃  頌  棻
中　　　華　　　民　　　國　　九十三　　年　　　九　　　月　　　六　　　日
附錄本案論罪科刑法條全文：
中華民國刑法第二百七十七條
(普通傷害罪)
傷害人之身體或健康者，處三年以下有期徒刑、拘役或一千元以下罰金。
犯前項之罪因而致人於死者，處無期徒刑或七年以上有期徒刑；致重傷者，處三年以
上十年以下有期徒刑。
